臺灣高等法院刑事裁定
110年度毒抗字第674號
抗  告  人
即  被  告  詹賢真



                    （現於法務部○○○○○○○○附設勒戒所）
上列抗告人因被告違反毒品危害防制條例案件，不服臺灣臺北地
方法院110年度毒聲字第283號，中華民國110年3月16日裁定（聲
請案號：臺灣臺北地方檢察署109年度毒偵字第3099號、110年度
聲戒字第30號），提起抗告，本院裁定如下：
    主  文
原裁定撤銷。
檢察官之聲請駁回。
    理  由
一、原裁定意旨略以：被告詹賢真因施用第二級毒品案件，經原
    審法院以109年度毒聲字第318號裁定令入勒戒處所觀察、勒
    戒後，認有繼續施用毒品之傾向，爰依毒品危害防制條例第
    20條第2項後段、第3項之規定，裁定被告應入戒治處所強制
    戒治，其期間為6個月以上，至無繼續強制戒治之必要為止
    ，但最長不得逾1年等語。
二、抗告意旨略以：本次毒品危害防制條例修正後，對於施用毒
    品者之思維，自應與時並進，著重其為病患之特質，應以治
    療為出發點，強調醫療勝於處罰、醫療先於司法。被告因患
    有重度精神障礙，無法分辨對錯，戒治機構疏未審酌上情，
    貿然將患有精神疾病之病患性犯人施以保安處分，實難收矯
    正之效果，且評估標準評分說明手冊亦有疏漏，爰提起抗告
    ，請准予被告入精神疾病醫療處所云云。
三、按犯施用第一、二級毒品之罪者，檢察官應聲請法院裁定，
    令被告入勒戒處所觀察、勒戒，其期間不得逾2月；觀察、
    勒戒後，檢察官依據勒戒處所之陳報，認受觀察、勒戒人有
    繼續施用毒品傾向者，檢察官應聲請法院裁定令入戒治處所
    強制戒治，其期間為6個月以上，至無繼續強制戒治之必要
    為止，但最長不得逾1年，毒品危害防制條例第20條第1項、
    第2項後段分別定有明文。至於有無繼續施用毒品傾向之評
    估標準，乃以受勒戒人勒戒後之結果，併參酌勒戒前之各種
    情況，作為評估之依據。依法務部訂頒之「有無繼續施用毒
    品傾向評估標準評分說明手冊」，其判斷準則係以「前科紀
    錄與行為表現」、「臨床評估」及「社會穩定度」三大項合
    併計算總分，每一大項皆有靜態因子與動態因子評分，靜態
    因子分數總分在60分（含）以上者，評估為「有繼續施用毒
    品傾向」；在60分以下者，若與動態因子相加總分在60分（
    含）以上，亦為「有繼續施用毒品傾向」；相加總分不足60
    分者，評估為「無繼續施用毒品傾向」。而「前科紀錄與行
    為表現」係評估毒品犯罪相關司法紀錄、首次毒品犯罪年齡
    、其他犯罪相關紀錄、入所時尿液毒品檢驗、所內行為表現
    等因素；「臨床評估」係評估物質使用行為、合法物質濫用
    、使用方式、使用年數、精神疾病共病（含反社會人格）、
    臨床綜合評估（含病識感、動機、態度、就醫意願）等因素
    ；「社會穩定度」則係評估工作、家庭等因素。是被告有無
    繼續施用毒品傾向，係依具體個案之臨床實務及相關事證綜
    合判定，有其專業性，且衡酌強制戒治之目的，係為協助施
    用毒品者戒斷毒品之心癮及身癮所為之一種保安處分，而上
    開評估標準係適用於每一位受觀察、勒戒處分之人，具一致
    性、普遍性、客觀性，倘其評估由形式上觀察，無擅斷或濫
    權等明顯不當之情事，法院應予尊重。
四、經查：本件被告前因施用第二級毒品甲基安非他命，經原審
    法院以109年度毒聲字第318號裁定送勒戒處所觀察、勒戒後
    ，嗣因法務部、衛生福利部邀集專家學者及相關機關研商修
    正「有無繼續施用毒品傾向評估標準紀錄表」及「有無繼續
    施用毒品傾向評估標準說明手冊」，並自110年3月26日起實
    施，經法務部○○○○○○○○附勒戒所重新評分結果：⑴前科紀錄
    與行為表現項目合計為22分（其中毒品犯罪相關司法紀錄「
    有，7筆」上限計10分、首次毒品犯罪年齡為「20歲以下」
    計10分、其他犯罪相關紀錄「有，1筆」計2分、入所時尿液
    毒品檢驗為「無藥物反應」計0分，上開4項靜態因子合計為
    22分。所內行為表現之動態因子為0分）；⑵臨床評估項目合
    計為26分【物質使用行為：多重毒品濫用為「無」計0分、
    合法物質濫用為「有，種類：菸」計2分、使用方式為「無
    注射使用」計0分、使用年數為「超過一年」計10分，上開4
    項靜態因子合計為12分。精神疾病共病（含反社會人格）為
    「有，思覺失調症」計10分、臨床綜合評估（含病識感、動
    機、態度、就醫意願）評定為「中度」計4分，上開2項動態
    因子合計為14分】；⑶社會穩定度項目合計為10分（工作為
    「無業」計5分、家人藥物濫用為「無」計0分，上開2項靜
    態因子合計為5分；入所後家人是否訪視為「無」計5分、出
    所後是否與家人同住則為「否」計5分，上開2項動態因子上
    限計5分）。以上⑴至⑶項目之總分合計為58分（靜態因子共
    計39分，動態因子共計19分），評定為「無繼續施用毒品傾
    向」，此有法務部○○○○○○○○附勒戒所有無繼續施用毒品傾向
    證明書及評估標準紀錄表附卷可稽。是被告經專業評估其靜
    態因子總分未達60分，評定為無繼續施用毒品傾向，自無再
    依法施以強制戒治之必要，原審未及審酌修正後之「有無繼
    續施用毒品傾向評估標準紀錄表」，因而令被告入戒治處所
    施以強制戒治，即有違誤。被告執前詞提起抗告，雖無理由
    ，然原裁定既有前揭可議之處，自屬無可維持，應由本院將
    原裁定撤銷，並自為裁定如主文第2項所示。
據上論斷，依刑事訴訟法第413條，裁定如主文。 
中　　華　　民　　國　　110 　年　　4 　　月　　21　　日
                  刑事第二十五庭審判長法　官  邱滋杉
                                      法　官  黃翰義
                                      法　官  陳彥年
以上正本證明與原本無異。
不得再抗告。
                                      書記官  彭秀玉
中　　華　　民　　國　　110 　年　　4 　　月　　21　　日